臺灣高等法院臺中分院刑事判決
111年度上訴字第2130號
上  訴  人  臺灣臺中地方檢察署檢察官
上  訴  人  
即  被  告  許秋子
上列上訴人等因被告傷害等案件，不服臺灣臺中地方法院110年
度訴字第1853號中華民國111年5月27日第一審判決（起訴案號：
臺灣臺中地方檢察署110年度偵字第26408號），提起上訴，本院
判決如下：
    主  文
原判決關於許秋子部分撤銷。
許秋子無罪。
    理  由
一、公訴意旨略以：許秋子與卓○○原為男女朋友，卓○○（業經原
    審判處拘役59日確定）於民國110年6月14日上午11時許，前
    往許秋子位在臺中市○○區○○街000號住處拜會許秋子之父許○
    ○，並因財務糾紛與許秋子發生口角，卓○○即欲駕車離去，
    詎許秋子因而心生不滿，加以攔阻，而於110年6月14日上午
    11時15分許，基於傷害及恐嚇之犯意，以手拉扯卓○○之頸部
    ，及以指甲摳抓卓○○之右手臂，致卓○○受有頸部表淺性損傷
    、右側上臂擦傷等傷害，並對卓○○恫稱：「我不會讓你前妻
    跟女兒好過。」等語，致卓○○心生畏懼，均足生危害於安全
    。因認被告涉犯刑法第277條第1項之傷害及同法第305條之
    恐嚇等罪嫌。
二、按犯罪事實之認定，係據以確定具體的刑罰權之基礎，自須
    經嚴格之證明，故其所憑之證據不僅應具有證據能力，且須
    經合法之調查程序，否則即不得作為有罪認定之依據。倘法
    院審理之結果，認為不能證明被告犯罪，而為無罪之諭知，
    即無刑事訴訟法第154條第2項所謂「應依證據認定」之犯罪
    事實之存在。因此，同法第308條前段規定，無罪之判決書
    只須記載主文及理由。而其理由之論敘，僅須與卷存證據資
    料相符，且與經驗法則、論理法則無違即可，所使用之證據
    亦不以具有證據能力者為限，即使不具證據能力之傳聞證據
    ，亦非不得資為彈劾證據使用。故無罪之判決書，就傳聞證
    據是否例外具有證據能力，本無須於理由內論敘說明（最高
    法院100年度台上字第2980號判決意旨參照）。本案既認應
    為無罪之諭知（理由詳後述），所使用之證據自不以具有證
    據能力者為限，故有關證據能力自毋庸論敘。
三、按犯罪事實應依證據認定之，無證據不得認定其犯罪事實；
    又不能證明被告犯罪者，應諭知無罪之判決，刑事訴訟法第
    154條第2項、第301條第1項分別定有明文。次按認定被告有
    罪之事實，應憑證據，如未能發現相當之證據，或證據不足
    以證明，自不能以推測或擬制之方法，以為裁判之基礎；且
    認定事實所憑之證據，其為訴訟上之證明，須達於通常一般
    人均不致有懷疑，而得確信其為事實之程度者，始得據為有
    罪之認定，倘其證明尚未達到此一程度而有合理之懷疑存在
    時，尚難為有罪之認定基礎；另苟積極證據不足以為不利於
    被告事實之認定，即應為有利於被告之認定，更不必有何有
    利之證據（最高法院30年上字第816號、40年台上字第86號
    、76年台上字第4986號判決意旨參照）。又刑事訴訟法第16
    1條第1項規定：檢察官就被告犯罪事實，應負舉證責任，並
    指出證明之方法。因此，檢察官對於起訴之犯罪事實，應負
    提出證據及說服之實質舉證責任。倘其所提出之證據，不足
    為被告有罪之積極證明，或其指出證明之方法，無從說服法
    院以形成被告有罪之心證，基於無罪推定之原則，自應為被
    告無罪判決之諭知（最高法院92年台上字第128號判決意旨
    參照）。
四、公訴意旨認被告涉犯上開傷害及恐嚇罪嫌，無非係以：被告
    於警詢及偵查時之供述；告訴人卓○○於警詢及偵查時之指訴
    ；證人許○○於偵查中之證述；卓○○之光田綜合醫院診斷證明
    書等為其證據。
五、訊據被告固坦承於上揭時間、地點，與卓○○發生口角，並與
    卓○○拉扯過程中，以手拉扯卓○○之頸部及以指甲摳抓卓○○之
    右手臂等事實，惟堅詞否認有何傷害及恐嚇之犯行，辯稱：
    當時是因為卓○○先動手毆打我，我才會在掙扎反抗時抓傷卓
    ○○的頸部及右側上臂，且我並沒有恐嚇卓○○等語。　
六、經查：
  ㈠按告訴人之告訴，係以使被告受刑事訴追為目的，是其陳述
    是否與事實相符，仍應調查其他證據以資審認。又被害人之
    陳述如無瑕疵，且就其他方面調查又與事實相符，固足採為
    科刑之基礎，倘其陳述尚有瑕疵，則在未究明前，遽採為論
    罪科刑之根據，即難認為適法。又被害人與一般證人不同，
    其與被告處於絕對相反之立場，其陳述之目的，在使被告受
    刑事訴追處罰，內容未必完全事實，證明力自較一般證人之
    陳述薄弱。故被害人縱立於證人地位而為指證及陳述，且其
    指證、陳述無瑕疵可指，仍不得作為有罪判決之唯一依據，
    應調查其他證據以察其是否與事實相符，亦即仍須有補強證
    據以擔保其指證、陳述之真實性，始得採為斷罪之依據（最
    高法院52年度台上字第1300號及61年台上字第3099號判例、
    94年度台上字第3326號判決、103年度台上字第342號判決參
    照）。而：
　　⑴證人即告訴人卓○○於警詢時係證稱：案發當日我要離開時
      ，被告就擋在門口拉住我的右手臂不讓我走，叫我跟她講
      清楚，但我還是強行離開，我上車後，被告又擋住我的車
      門拉我的脖子不讓我走，因此造成我的頸部及右側上臂受
      傷，我就拉著被告的脖子跟手臂把被告拉回被告家裡，將
      被告推在沙發上等語（見偵卷第26至28頁）；然於原審審
      理時則證稱：案發當日我要離開時，被告硬拉住我的手臂
      不讓我走，造成我的手受傷很痛，我就把被告推到沙發上
      ，我們當日所有糾紛都是發生在屋內，被告當時只有抓住
      我的手臂，至於我頸部表淺性損傷我不記得是如何造成的
      等語（見原審卷第115至116、119至120、123至125頁），
      則告訴人就案發當時與被告發生衝突之過程、被告有無在
      門外阻擋其離去、其是否係從屋外將被告拉回屋內而將被
      告推倒在沙發上、其頸部所受表淺性損傷如何造成等重要
      情節前後所述已不一致，自不能僅以告訴人之單一指訴即
      認被告有前開傷害犯行，是告訴人之上開證述仍需有其他
      補強證據加以佐證。
　　⑵又證人許○○於偵訊及原審審理時證稱：案發當時，卓○○來
      找我講帳目的事，被告從樓上下來就跟卓○○吵架，當時我
      坐在沙發上，卓○○並沒有要離開，被告也沒有拉住卓○○不
      讓卓○○離開，兩個人就在辦公室裡面吵起來，卓○○先動手
      大力地把被告摔到我旁邊的沙發上，被告站起來，卓○○又
      抓起被告再摔，然後又用拳頭一直打被告的頭、胸、腳，
      還有用腳踢，被告只有阻擋，並沒有動手打卓○○，只有用
      指甲刮傷卓○○的右手臂等語（見110年度偵字第26408卷《
      下稱偵26408卷》第68至69頁，原審卷第127至138頁），亦
      與告訴人上開證述之情節不符，則告訴人上開指訴，是否
      確與事實相符，已非無疑。
　　⑶另告訴人於本案衝突後，受有頸部表淺性損傷及右側上臂
      擦傷等傷害，有告訴人之光田綜合醫院診斷證明書（見偵
      26408卷第43頁）在卷可稽，雖堪認定，然並無積極證據
      證明告訴人所受之傷勢係於衝突過程中如何造成，且被告
      因本件衝突亦受有頭顱枕部、左側頸部、左手背、左小腿
      前側及左臀挫傷等傷害，有被告之童綜合醫療社團法人童
      綜合醫院一般診斷書在卷為憑（見偵26408卷第45頁），
      足見被告所受之傷勢較告訴人所受傷勢為重，佐以證人許
      ○○上開證述之內容，案發當時係告訴人先動手毆打被告，
      被告始出於阻擋而以指甲刮傷告訴人之右手臂，且被告於
      過程中並未動手攻擊告訴人，堪認被告當時僅出於排除告
      訴人持續之攻擊而採取必要之防衛作為，並無其他積極攻
      擊之行為，是縱然被告於雙方衝突過程中有致告訴人受有
      上開傷勢，然被告所為核屬刑法第23條之正當防衛，自得
      阻卻行為之違法性。
　㈡另按刑法第305條恐嚇危害安全罪，係指以使人心生畏怖為目
    的，而將加害生命、身體、自由、名譽、財產之旨通知於被
    害人，且該通知內容客觀上須足使人心生畏怖，亦須行為人
    以人力而直接或間接得加以支配掌握者，方屬該當。如行為
    人主觀上並無惡害通知之犯意，或通知內容客觀上不足使一
    般人心生畏佈，僅使他人產生困惑、嫌惡、不快或稍許不安
    ，究難論以刑法恐嚇致生危害安全罪責。是以行為人是否以
    有使人心生畏怖之目的，仍應綜合雙方對話之整體語境，斟
    酌彼此衝突緣由，不得任由告訴人擷取隻言片語，而斷章取
    義；並應依社會一般觀念衡量，而非專依告訴人指訴是否心
    生畏懼為憑。經查：
　　⑴被告與告訴人發生本案衝突過程中，曾對告訴人稱「不會
      讓你前妻跟女兒好過」等語，業據被告於警詢、偵訊及原
      審時所供認（見偵26408卷第36至27、70頁，原審卷第52
      、54頁），且經證人即告訴人卓○○於警詢、原審審理時（
      見偵26408卷第26頁，原審卷第119頁）及證人許○○於偵訊
      時證述明確（見偵26408卷第69頁），固堪信為真實，惟
      單就上開言詞之字面觀之，尚未有具體指出如何加害告訴
      人前妻及女兒生命、身體、自由、名譽、財產之事，則被
      告當時所言，是否係出於恐嚇之犯意，已難遽認。
　　⑵再者，依被告於警詢、偵訊時供稱：我跟卓○○有公司帳目
      不清楚的糾紛，當天我與卓○○因為財務的糾紛起口角，我
      認為卓○○有辦法跟他前妻聯合做出公司的假帳，我才跟卓
      ○○說我不會讓他前妻好過等語（見偵26408卷第37、69頁
      ），佐以被告提出之合約書、同意書、授權書（見原審卷
      第29、31、35頁），堪認被告與告訴人確實因合夥事業之
      財務問題而有糾紛，則被告當時所言之意，自不能排除係
      欲透過合法途徑舉發告訴人及其前妻製作公司假帳乙事，
      使告訴人及其家人遭受調查而影響其等生活之意，自難逕
      認被告當時所言即係出於加害他人生命、身體、自由、名
      譽、財產之惡害通知。
  ㈢綜上所述，檢察官所提出之證據，尚不足以證明被告涉犯刑
    法第277條第1項之傷害及同法第305條之恐嚇等罪嫌，依首
    揭刑事訴訟法規定及說明，本案既不能證明被告犯罪，自應
    為無罪之諭知。
七、原審疏未詳予查證，就恐嚇部分遽為被告有罪之認定，另就
    傷害部分不另為無罪之諭知，尚有未當，被告上訴意旨否認
    上開犯行，指摘原判決不當，為有理由，自應由本院將原判
    決關於被告部分撤銷，改諭知被告無罪之判決。至於檢察官
    上訴主張被告有公訴意旨所指上開傷害犯行，然業經本院論
    駁如前，是其上訴並無理由，附此敘明。
據上論結，應依刑事訴訟法第369條第1項前段、第364條、第301
條第1項，判決如主文。　
本案經檢察官屠元駿提起公訴，檢察官陳隆翔提起上訴，檢察官
林弘政到庭執行職務。
中　　華　　民　　國　　111 　年　　12　　月　　20　　日
            刑事第七庭   審判長法　官  梁  堯  銘
                               法　官  王  鏗  普
                               法　官  羅  國  鴻
以上正本證明與原本無異。
不得上訴。 
                               書記官  吳  姁  穗
　　　　　　　　　　　　　　　 
中　　華　　民　　國　　111 　年　　12　　月　　20　　日